【裁判字號】    90,訴,2430
【裁判日期】    901221
【裁判案由】    公共危險
【裁判全文】
臺灣臺中地方法院刑事判決              九十年度訴字第二四三號
    公  訴  人  臺灣臺中地方法院檢察署檢察官
    被      告  甲  ○
    選任辯護人  許漢鄰
右被告因公共危險案件，經檢察官提起公訴（九十年度偵字第七四九四號），本院判
決如左：
      主  文
甲○共同放火燒燬他人所有之機車，致生公共危險，累犯，處有期徒刑壹年貳月。
      事  實
一、甲○曾於民國 (下同）八十九年八月十九日因賭博案件，經本院判處有期徒刑四
    月確定，於八十九年十月九日執行完畢，猶不知悔改，因認其夫丁○○與女子丙
    ○○有婚姻外感情，心生懷恨，於九十年一月一日凌晨二時許，甲○發現其夫丁
    ○○使用之車號ＳＮＩ─八四六號機車 (登記為乙○○所有）及丙○○所有之車
    號ＪＰＳ─０三０號機車同時出現在臺中市○○路五十之十三號大樓旁之空地停
    車場內，為圖燒燬上開機車洩憤，竟於當日凌晨二時四十五分許，與不詳姓名年
    籍成年男子基於共同之犯意聯絡，由甲○指示不詳姓名年籍成年男子，二人共同
    進入上開停車場內，並由不詳姓名年籍成年男子移動機車，以便焚燒，該不詳姓
    名年籍成年男子隨即於當日凌晨二時五十六分許至三時許間，點火引燃上開機車
    ，上開機車遂於當日凌晨三時六分起火燃燒，ＪＰＳ─０三０機車前置物籃、前
    輪軸上方之儀表、把手、膠質座椅等左側部分經高溫燒毀，ＪＰＳ─０三０機車
    之上開各組件之效能因此喪失；ＳＮＩ─八四六號機車之前輪軸塑鋼導流板、大
    燈、方向燈、前輪軸上方之儀表、把手、腳踏板、膠質座椅、後方之塑鋼導流板
    、膠質座椅下方之引擎機件處、塑膠製油管部分亦燒毀，ＳＮＩ─八四六號機車
    之上開各組件之效能因此喪失。因上開機車起火處毗鄰蔡君封所搭設之攤位、停
    車棚 (內置放雜物）、停放之自行車及臺灣電力股份有限公司所設之電線桿，且
    輸送蔡君封之攤位用電之電線亦附著在上開電線桿上，蔡君封攤位旁復有他人所
    設供販賣豬肉之攤位，而甲○引火焚燒上開機車之行為，亦已延燒並燒毀蔡君封
    所設之上開停車棚一角，如火勢未及時撲滅，繼續延燒結果，除上開停車棚將被
    全部燒燬外，將有可能延燒及蔡君封所搭設之攤位、停車棚內置放之雜物、停放
    之自行車、臺灣電力股份有限公司所設之電線桿上附著之供電設備、蔡君封攤位
    隔鄰豬肉攤，甲○與不詳姓名年籍成年男子上開放火行為，已生有延燒附近他人
    物品可能性之公共危險。嗣經在附近東興市場營業之黃慶宗發現上開火警，與其
    他民眾持滅火器，始將火勢撲滅，方未造成更大實害。
二、案經被害人丙○○訴由臺中市警察局第二分局報請臺灣臺中地方法院檢察署檢察
    官偵查起訴
    理  由
一、訊據被告供承：「九十年一月一日凌晨我有到喜連來大樓後面的停車場，沒有進
    去大樓內部，我去看我先生丁○○有無去找丙○○，丙○○就住在喜連來大樓裡
    面，我先生的機車也在停車場，他的詳細車號我不知道，但後碼是八四六號，機
    車是他朋友乙○○賣給他的，不過沒有過戶；ＪＰＳ─○三○號、ＳＮＩ─八四
    六號機車是我自己放火燒的，我想讓他們不能使用機車，是我自己一個人前往放
    火燒，我是用機車裡面的油，用布沾油，然後用打火機點燃，我只是打算燒機車
    不讓他們騎用而已。」等語，經查：
１、依卷附大樓監視錄影帶畫面所示，有被告作招手動作後，不詳姓名年籍成年男子
    即隨被告之後進入空地停車場，並由該不詳姓名年籍成年男子移動機車，被告先
    步出停車場，該不詳姓名年籍成年男子再步出現場，旋持白色桶至停車場，再步
    出停車場，其後停車場即起火畫面。可見下手執行引火燃燒上開機車者應係該不
    詳姓名年籍成年男子，被告所從事分擔者者係指示不詳姓名年籍成年男子至機車
    停放現場之行為，而不詳姓名年籍成年男子所從事者為移動機車及點火引燃之行
    為，被告在本院審理時供稱係其一人所為，與事實不符。
２、上開機車燃燒後之上開情形，業據被害人丙○○及證人丁○○在本院審理時陳明
    及據證人黃慶宗在警訊中陳明，而現場燃燒之情形，並有臺中市消防局火災調查
    報告書附卷可稽，復有相片及被害人丙○○所提出載明報廢之機車牌照登記書可
    資佐證，足認屬實。
３、經本院至現場勘驗結果，上開機車起火處毗鄰蔡君封所搭設之攤位、停車棚 (內
    置放雜物）、停放之自行車及臺灣電力股份有限公司所設之電線桿，且輸送蔡君
    封之攤位用電之電線亦附著在上開電線桿上，蔡君封攤位旁復有他人所設供販賣
    豬肉之攤位，有本院勘驗筆錄在卷為憑，被告在本院審理時亦供承：「我將機車
    移至豬肉攤的旁邊再點火，離大樓有一段距離，攤位平常有人使用，我放火當時
    沒有人使用。」等語，此外復有現場相片附卷可稽，堪信屬實。而被告引火焚燒
    上開機車之行為，亦已延燒並燒燬蔡君封所設之上開停車棚一角，並據證人即臺
    中市消防局小隊長戊○○在勘驗時證述屬實。故如火勢未及時撲滅，繼續延燒結
    果，除上開停車棚將被全部燒燬外，將有可能延燒及蔡君封所搭設之攤位、停車
    棚內置放之雜物、停放之自行車、臺灣電力股份有限公司所設之電線桿上附著之
    供電設備、蔡君封攤位隔鄰豬肉攤。是被告與不詳姓名年籍成年男子上開放火行
    為，已生有延燒附近他人物品蓋然性之公共危險。
    綜上所述，右揭犯行，事證明確，洵堪認定。
二、按刑法第一百七十五條第一項：放火燒燬前二條以外他人所有物罪，固以致生公
    共危險即具體危險為犯罪構成要件之一，惟所謂公共危險，衹須有發生實害之蓋
    然性為已足，最高法院八十八年度臺上字第三二八一號刑事裁判意旨可資參照 (
    參照最高法院刑事裁判書彙編第三六期第二六六頁至第二七一頁）。核被告所為
    ，係犯刑法第一百七十五條第一項之放火燒燬他人所有物，致生公共危險罪。被
    告與不詳姓名年籍成年男子，對於上開犯罪之實施，有犯意聯絡及行為分擔，均
    為共同正犯。上開罪名，其直接被害法益，為一般社會之公共安全，雖同時侵害
    私人之財產法益，但仍以保護社會公安法益為重，故被告雖以同時同地放火燒毀
    二部機車之組件，仍應論以一罪。被告曾於八十九年八月十九日因賭博案件，經
    本院判處有期徒刑四月確定，於八十九年十月九日執行完畢，有臺灣臺中地方法
    院檢察署被告刑案資料查註紀錄表一件附卷可憑，其於五年內再犯有期徒刑以上
    之本罪，為累犯，應依法加重其刑。爰審酌被告犯罪之動機係認其夫丁○○與丙
    ○○有往來而不滿、智識程度為國中畢業、手段、所生危害及其犯後承認係自己
    所為等一切情狀，量處如主文所示之刑，以示懲儆。
三、據上論斷，應依刑事訴訟法第二百九十九條第一項前段、刑法第二十八條、第一
    百七十五條第一項、第四十七條，判決如主文。
中      華      民      國      九十      年    十二    月    二十一    日
                                臺灣臺中地方法院刑事第二庭
                                        法  官  羅  永  安
右正本證明與原本無異。
如不服本判決，應於送達後十日內向本院提出上訴狀（須附繕本），上訴於臺灣高等
法院臺中分院。
                                        書記官
中      華      民      國      九十      年    十二    月    二十四    日
附錄本案論罪科刑實體法條文：
刑法第一百七十五條第一項
放火燒燬前二條以外之他人所有物，致生公共危險者，處一年以上七年以下有期徒刑
。


司法院資訊處製作；財團法人民間司法改革基金會備份。
